【裁判字號】    92,上易,667
【裁判日期】    920424
【裁判案由】    妨害公務等
【裁判全文】
臺灣高等法院刑事判決                            九十二年度上易字第六六七號
    上  訴  人
    即  被  告  乙○○
右上訴人因妨害公務等案件，不服臺灣桃園地方法院九十一年度易字第一八九七號，
中華民國九十二年一月八日第一審判決（起訴案號：臺灣桃園地方法院檢察署九十一
年度偵字第一六一一五號）提起上訴，本院判決如左：
    主  文
上訴駁回。
    理  由
一、本案經本院審理結果，認第一審判決以被告係犯刑法第二百八十四條第一項前段
    之過失傷害罪，同時審酌被告平日素行、犯罪動機、生活狀況、智識程度、被害
    人所受傷害程度及犯罪後態度等一切情狀，量處拘役五十日，並諭知易科罰金之
    折算標準，認事用法及量刑，均無不當，應予維持，並引用第一審判決書記載之
    事實、證據及理由（如附件）。
二、被告上訴意旨以：被告並非駕車之人，警員卻強要實施酒測，始為本件犯行，原
    審量刑顯有過重等語。惟被告倘認警員取締酒後駕車不當，理當經由正當程序申
    訴，被告竟當場抗拒警員依法執行職務，致警員受傷，情節非輕，原審因而審酌
    被告犯罪動機、被害人所受傷勢及被告犯罪後尚知坦承犯行等情狀，量處拘役五
    十日，自屬妥適。足見被告上訴，指摘原審量刑過重，為無理由，應予駁回。
據上論斷，應依刑事訴訟法第三百七十三條、第三百六十八條，判決如主文。
本案經檢察官李金定到庭執行職務。
中      華      民      國   九 十 二   年      四      月   二 十 四   日
                                臺灣高等法院刑事第十四庭
                                    審判長法  官  陳  祐  輔
                                          法  官  洪  昌  宏
                                          法  官  陳  國  文
右正本證明與原本無異。
不得上訴。
                                          書記官  蔡  棟  樑
中      華      民      國   九 十 二   年      四      月    二十四    日
附錄：本案論罪科刑法條全文
刑法第二百八十四條第一項前段：
因過失傷害人者，處六月以下有期徒刑、拘役或五百元以下罰金，致重傷
者，處一年以下有期徒刑、拘役或五百元以下罰金。
從事業務之人，因業務上之過失傷害人者，處一年以下有期徒刑、拘役或
一千元以下罰金，致重傷者，處三年以下有期徒刑、拘役或二千元以下罰
金。
附件
臺灣桃園地方法院刑事判決                        九十一年度易字第一八九七號
    公  訴  人  臺灣桃園地方法院檢察署檢察官
    被      告  乙○○  男  四十八歲（民國○○○年○○月○○○日生）
                        住  桃園縣平鎮市○○路八號
                        居  桃園縣中壢市月眉里八鄰一０八號
                        送  桃園縣中壢市○○路○段一四０號
                        身分證統一編號：Ｚ000000000號
右列被告因妨害公務等案件，經檢察官提起公訴（九十一年度偵字第一六一一五號）
，本院判決如左：
    主  文
乙○○因過失傷害人，處拘役伍拾日，如易科罰金，以參佰元折算壹日。
    事  實
一、乙○○於民國九十一年九月二日凌晨零時二十五分許，在桃園縣平鎮市○○路、
    延平路交叉路口邊，遭值勤警員甲○○、黃承武、陳國華等人以其酒後駕車為由
    ，予以舉發，並準備移置其ＫＯ－六六七五號自小客車保管，乙○○不服取締，
    乃多方設詞阻撓，雙方僵持約半小時，至當日凌晨三時許，甲○○等人決定強制
    移置其車輛，復因乙○○緊拉該自小客車安全帶不放，拒絕配合，遂由甲○○、
    黃承武二人分架乙○○二側手臂，將乙○○帶離車輛，欲架往附近人行道上。詎
    乙○○本應注意人行道高出一般路面，其一旦在該處與警員發生拉扯，雙方易因
    重心不穩及地勢影響而摔倒，甚或受傷，且當時其神智清醒，瞭解周邊地勢並知
    警員在執行職務，於法本應配合，並無不能注意之情事，竟仍疏未注意，於警員
    甲○○、黃承武將其架離車輛時，在上開取締地點，突然發力扭轉上半身並甩動
    手臂，欲甩開陳、黃二人。雖甲○○、黃承武及時抓住乙○○未被掙脫，惟甲○
    ○果然因此絆及人行道，拉扯中雙方均因重心不穩而摔倒在地；甲○○因此受有
    右手挫、擦傷１×１．５公分，左膝挫、擦傷２×２．５公分等傷害。
二、案經甲○○訴請台灣桃園地方法院檢察署檢察官偵查起訴。
    理  由
一、訊據被告乙○○坦承右揭過失傷害犯行不諱，核與被害人甲○○、目擊證人即警
    員陳國華、黃承武在偵審中指述於渠等拖吊被告車輛，被告因不服取締，在甲○
    ○、黃承武將之架離車輛之時，發力掙扎以致三人均跌倒在地，甲○○因此受傷
    之情節相符，此外並有診斷證明書一份、甲○○傷處照片及現場錄影帶翻拍照片
    數張附卷，現場錄影帶一卷扣案可資佐證。查案發地點為人行道與路面交界處，
    有高低之別，在該處拉扯，易因雙方彼此出力重心不穩，不暇顧及平衡而絆倒甚
    或受傷之危險，此當為一般人所周知，而當時警員執行勤務，已當場舉發被告酒
    醉駕車並準備移置車輛，被告有配合之義務，亦甚明確，乃被告明知及此，竟僅
    因不服取締，即於警員將之架離時，扭身揮手欲甩開警員，以致甲○○果然絆及
    路邊人行道，拉扯中雙方均因重心不穩而跌倒在地，甲○○因此受傷，被告自有
    違反上開注意義務之過失。是故，被告過失傷害甲○○之犯行，應可認定。至告
    訴人甲○○在本院審理時雖指稱：乙○○是故意的等語，惟此為被告所否認，查
    被告當時係遭警員甲○○、黃承武自車輛架離至人行道邊，已無法再觸及車輛時
    ，始發力欲掙脫警員，以當時情境而言，其本意應僅在掙脫員警抓持，而非阻撓
    拖吊公務之執行；再者，被告在警員抓持中扭身甩臂，係常見為掙脫他人抓持之
    動作，衡諸常情，未必即使抓持者跌倒受傷，被告又無其他積極攻擊警員之動作
    ，以此論之，似難認其主觀上有妨害公務或傷害警員之故意。告訴人指稱：被告
    係故意的等語，或係指被告有意發力動作而言，此與法律上之傷害故意在使人受
    傷不同，併予敘明。綜上，本件事證明確，被告犯行堪予認定。
二、核被告乙○○所為，係犯刑法第二百八十四條第一項前段之過失傷害罪。公訴人
    認係妨害公務罪，起訴法條容有違誤，應予變更。爰審酌被告此前並無前科，有
    台灣桃園地方法院檢察署刑案資料查註記錄表一紙附卷可稽，素行尚稱良好，被
    告縱不服警員取締，儘有申訴管道，絕無拒絕配合警員執行之餘地，其藐視公權
    力，無端生事，以致警員受傷，被告犯罪之手段、甲○○所受傷勢，及被告犯後
    尚知坦承犯行等一切情狀，量處如主文所示之刑，並諭知易科罰金之折算標準，
    以示懲儆。
三、公訴意旨另以：被告右揭犯行，並涉有刑法第一百三十五條第一項之妨害公務罪
    嫌等語。雖非無見，惟被告傷害甲○○應係過失，且查無妨害公務之故意，此如
    前述。而刑法第一百三十五條第一項之妨害公務罪並不處罰過失。是故，被告此
    部分犯行尚屬不能證明。惟公訴人認此部分事實與前揭論罪科刑部分之事實間，
    有吸收犯實質上一罪之關係，爰不另為無罪之諭知。
據上論斷，應依刑事訴訟法第二百九十九條第一項前段、第三百條，刑法第二百八十
四條第一項前段、第四十一條第一項前段，罰金罰鍰提高標準條例第一條前段、第二
條，判決如主文。
本案經檢察官鄭重文到庭執行職務。
中        華        民        國    九十二    年    一    月    八      日
                                  臺灣桃園地方法院刑事第五庭
                                      法  官    陳彥宏
右正本證明與原本無異
如不服本判決書應於送達後十日內向本院提出上訴狀
                                      書記官    翁其良
中        華        民        國   九十二     年    一    月     九     日
論罪法條：刑法第二百八十四條第一項前段
中華民國刑法第二百八十四條
 (過失傷害罪)
因過失傷害人者，處六月以下有期徒刑、拘役或五百元以下罰金，致重傷
者，處一年以下有期徒刑、拘役或五百元以下罰金。
從事業務之人，因業務上之過失傷害人者，處一年以下有期徒刑、拘役或
一千元以下罰金，致重傷者，處三年以下有期徒刑、拘役或二千元以下罰
金。


司法院資訊處製作；財團法人民間司法改革基金會備份。
